臺灣高等法院臺南分院刑事判決　　　　　　　九十年度上易字第一四九七號　　Ｃ
　　　上　訴　人
　　　即　被　告　甲　○　○
右上訴人因詐欺案件，不服臺灣嘉義地方法院九十年度易緝字第一四號中華民國九十
年七月二十七日第一審判決（起訴案號：臺灣嘉義地方法院檢察署八十六年度偵字第
六五七一號），提起上訴，本院判決如左：
      主      文
上訴駁回。
      事      實
一、甲○○明知自己無付款能力，竟意圖為自己不法之所有，基於概括之犯意，先後
    於八十六年三月六日、同年三月二十七日及同年四月二十日，在嘉義市○○○街
    二十號，佯稱急需款項購屋為由，分別簽發如附表所示編號一（第一次借款）、
    二本票（第二次借款）、編號三、四支票（第三次借款）擔保，以此為詐術手段
    ，使乙○○陷於錯誤，而交付新台幣（下同）五十萬、二十萬元、四十萬元予甲
    ○○，共計一百十萬元，屆期經乙○○提示上開支票、本票，均未兌現，並未付
    款，乙○○始知受騙，經警循線查獲知悉上情。
二、案經被害人乙○○訴由臺灣嘉義地方法院檢察署檢察官偵查起訴。
      理      由
一、上訴人即被告甲○○於本院審理時未到庭，據其於原審審理時固坦承於右揭時、
    地開立附表之支票、本票予告訴人乙○○等情不諱，惟矢口否認涉有右揭詐欺犯
    行，辯稱：當時簽本票是被強迫簽的，告訴人和他弟弟在做六合彩及職棒簽賭，
    因為簽賭職棒欠了二百多萬元，他們就要其簽支票，並保證會籌出這些錢，半強
    迫要其簽下支票，並保證如果票到期後會將錢存入，只要是寶島商業銀行的票都
    是付給朱姐的云云。經查：
  (一)被告如何於右揭時、地開立附表支票、本票向告訴人借款等情，業據告訴人於偵
    查中、原審審理及本院調查時指訴甚詳，復有附表所示支票及退票單、本票影本
    各二份附於偵查卷（第三至五頁）可資佐證。
  (二)被告所開立附表支票之存款帳戶（帳號一○三八─一號），係自八十六年二月四
    日開戶，而開戶之後於八十六年三月五日（即被告第一次借款前）存款僅三千元
    ，迄同年四月八日（即最後一次開票借款後）時，存款至多僅十萬三千元，同年
    四月十日，曾有一筆三十五萬八千元存入，然隨即於當日因票據交換而被兌領三
    十五萬七千五百元，嗣於同年五月二日隨即被公告列為拒絕往來戶，未再有存款
    入，此有寶島商業銀行嘉義分行（下稱寶島銀行嘉義分行）八十六年十月九日寶
    銀嘉義字第八六○八四號函附支票存款往來對帳單、退票註銷及設定明細表一份
    附於偵查卷（第十九頁至二十三頁）可稽，參以被告自承簽立本票時，欠告訴人
    及案外人鄧秋祥約二十萬元，而當時被告工作收入每月約三、四萬元，但除工作
    收入外，並無其他財產（見原審卷第十六頁第四行、第十五頁），再參以被告在
    寶島銀行嘉義分行之支票存款帳戶，自開戶至被列為拒絕往來戶為止（八十六年
    二月四日至同年五月二日），共十四筆退票，退票金額高達四百四十五萬餘元，
    有前開退票註銷及設定明細表足參，被告於開票借款之時，並無清償借款之能力
    ，足堪認定。
  (三)被告開立之附表支票二張，嗣均由告訴人持以交付證人朱育慧等情，業經證人朱
    育慧於原審審理及本院調查時證述無誤（見原審卷第一二三頁第六行、本院卷九
    十年十一月十二日訊問筆錄），另證人朱育慧即被告所指之「朱姐」，亦經被告
    供明在卷（見原審卷第一二二頁、第一二三頁），況被告提出之附表支票票根（
    支票號碼為CA0000000、CA0000000）上「朱」字，係被告自簽，亦經被告供述明
    確（見原審卷第一二四頁），自難據以其票根上經被告記載「朱」字，即認定附
    表支票係由被告直接交予朱育慧，被告所辯，尚非可採。
  (四)再查，被告於開票之時，僅月入三、四萬元，又無其他財產，如被告所開支票係
    為其老闆即案外人鄧秋祥擔保六合彩及職棒賭博債務二百餘萬元，以被告之資力
    ，豈能遽為債權人信任？況如係告訴人乙○○、案外人鄧秋祥向被告借票，何以
    不要求借票人即告訴人在支票上背書以資擔保？顯與常情不合。參以被告所開立
    之寶島銀行支票，另有六張係在案外人鄧秋祥處，業經告訴人提出，有支票影本
    六張附於原審卷（第九八至一○五頁）可按，雖案外人鄧秋祥嗣改名為鄧亦峴，
    己於八十九年十月十七死亡，此有相驗屍體證明書一份在卷可查，因而無法出庭
    做證，惟何以被告所辯稱開立為告訴人及案外人鄧秋祥擔保債務之寶島銀行支票
    ，仍在鄧秋祥處？是被告辯開票係為告訴人及案外人鄧秋祥擔保云云，自難採信
    。
  (五)綜上所述，被告所辯，無非事後卸責之詞，委無足採，事證明確，被告犯行堪以
    認定。
二、核被告所為，係犯刑法第三百三十九條第一項之詐欺取財罪。被告先後三次詐欺
    取財犯行，時間密接，手段雷同，犯罪構成要件相同，顯係基於概括犯意反覆為
    之，為連續犯，應依刑法第五十六條規定之規定論以一罪，並加重其刑。
三、原審認被告罪證明確，適用刑法第五十六條、第三百三十九條第一項，罰金罰鍰
    擔高標準條例第一條前段之規定，並審酌被告素行、犯罪之手段、犯後未與被害
    人和解、否認犯行、造成損害程度等一切情狀，判處被告有期徒刑十月，認事用
    法並無違誤，量刑亦妥適。被告上訴否認犯罪，為無理由，應予駁回。
四、被告經合法傳喚，無正當理由不到庭，爰不待其陳述逕行判決。
據上論結，應依刑事訴訟法第三百六十八條、第三百七十一條，判決如主文。
本案經檢察官劉得鉦到庭執行職務。
中    華    民    國      九十一      年      七      月      四        日
                                  臺灣高等法院臺南分院刑事第二庭
                                      審判長法官  游    明    仁
                                            法官  林    永    茂
                                            法官  陳    清    溪
右正本證明與原本無異。
不得上訴。
                                      法院書記官  趙    玲    瓏
中    華    民    國      九十一      年      七      月      五        日
附錄法條：
刑法第三百三十九條第一項：
意圖為自己或第三人不法之所有，以詐術使人將本人或第三人之物交付者，處五年以
下有期徒刑、拘役或科或併科一千元以下罰金。
附表：
編號一
本票、發票人甲○○、付款人甲○○、票號○二四二七八號、發票日八十六年三月六
日、付款日八十六年五月六日、金額新台幣（下同）五十萬元。
編號二
本票、發票人甲○○、付款人甲○○、票號一四四六五二號、發票日八十六年三月廿
七日、付款日八十六年四月廿七日、金額二十萬元。
編號三
支票、發票人甲○○、付款人寶島商業銀行嘉義分行、帳號一○三八─一、票號00
00000號、發票日八十六年四月廿日、付款日同發票日、金額十萬元。
編號四
支票、發票人甲○○、付款人寶島商業銀行嘉義分行、帳號一○三八─一、票號00
00000號、發票日八十六年四月廿日、付款日同發票日、金額卅萬元。
